【裁判字號】    97,訴,520
【裁判日期】    970225
【裁判案由】    違反藥事法
【裁判全文】
臺灣高雄地方法院刑事裁定               97年度訴字第520號
公  訴  人  臺灣高雄地方法院檢察署檢察官
被      告  甲○○
上列被告因違反藥事法案件，經檢察官提起公訴（96年度偵字第
35527號），本院裁定如下：
    主  文
公訴駁回。
    理  由
一、公訴意旨略以：被告甲○○係位於高雄市○○區○○路155
    號5 樓「弘杰醫療器材有限公司」之負責人，其明知未經主
    管機關核准而擅自製造之偽藥，不得販賣，竟自民國96年1
    月20日起，將未經核准製造之虎骨貼布，販售予雲林縣斗六
    市○○路493 號1 樓「光復藥品有限公司」等藥局牟利。嗣
    經南投縣衛生局於96年6 月8 日，在南投縣埔里鎮○○路○
    段150 號「中信藥局」，查獲無藥品字號之上開虎骨貼布，
    雲林縣衛生局於96年6 月25日，在雲林縣崙背鄉○○路88號
    「崇愛藥局」，查獲無藥品字號之上開虎骨貼布，始循線查
    之上情，因認被告涉有藥事法第83條第1 項明知為偽藥而販
    賣罪嫌等語。
二、按檢察官就被告犯罪事實，應負舉證責任，並指出證明之方
    法。法院於第一次審判期日前，認為檢察官指出之證明方法
    顯不足認定被告有成立犯罪之可能時，應以裁定定期通知檢
    察官補正，逾期未補正者，得以裁定駁回起訴，刑事訴訟法
    第161 條第1 項、第2 項定有明文。本件檢察官起訴被告涉
    有前開罪嫌，雖提出被告偵查中供述、虎骨貼布2 包、行政
    院衛生署中醫藥委員會96年8 月28日衛中會藥字第096000
    9130號函，以及雲林縣衛生局96年6 月29日雲衛藥字第0964
    000356號函（含附件）、雲林縣衛生局96年7 月26日雲衛藥
    字第0960014038號函（含附件）、雲林縣衛生局96年8 月21
    日雲衛藥字第0960016404號函（含附件）、彰化縣衛生局96
    年8 月16日彰衛藥字第0961005938號函（含附件）、南投縣
    衛生局96年7 月30日投衛局藥字（起訴書誤載為雲衛藥字）
    第0960012365號函（含附件）、南投縣衛生局96年6 月11日
    投衛局藥字（起訴書誤載為雲衛藥字）第0960400316號函（
    含附件）等，以為犯罪證據。惟按，「被告或共犯之自白，
    不得作為有罪判決之唯一證據，仍應調查其他必要之證據，
    以察其是否與事實相符。」此為刑事訴訟法第156 條第2 項
    所明定，經查：
    (一)扣案虎骨貼布2 包，係高雄市政府衛生局隨同96年10月15
      日高市衛藥字第0960037053號刑事案件移送書所檢附（參
      見96年度他字第8208號卷第1 頁正、反面），而綜觀全部
      案卷內容後可知，其來源係由雲林縣衛生局於96年6 月25
      日自「崇愛藥局」查扣後，隨同現場紀錄表檢送高雄縣政
      府衛生局，其後再由高雄縣政府衛生局依雲林縣衛生局公
      函意旨，逕行檢交高雄市政府衛生局而來（參見前揭卷第
      14 頁 正面、第15頁正面、第11頁正面所附雲林縣衛生局
      96年6 月29日雲衛藥字第0964000356號函文、雲林縣衛生
      局藥物化粧品檢查現場紀錄表、雲林縣衛生局96年7 月26
      日雲衛藥字第09600140 38 號函文），並非自被告處查獲
      ，故無從據以認定被告有檢察官所認本件犯嫌。
    (二)被告雖於96年12月3 日偵查中自承：於95年12月底盤下弘
      杰醫療器材公司，貼布是前任負責人李榮杰作的，盤下之
      後，96年1 月20日開始賣，賣了幾箱不確定等語在卷（參
      見前揭卷第27頁正面），但並未述及曾有販賣「虎骨貼布
      」予起訴事實所指之「光復藥品有限公司」之行為，從而
      更無從查悉，起訴書所指，南投縣衛生局、雲林縣衛生局
      先後於96年6 月8 日（參見前揭卷第24頁正面南投縣政府
      衛生局藥物化粧品抽驗單）、同年月25日，在南投縣埔里
      鎮○○路○ 段150 號「中信藥局」、雲林縣崙背鄉○○路
      88 號 「崇愛藥局」所查獲陳列貨架上之「虎骨貼布」，
      是否輾轉購自被告，故亦無從據以認定被告有檢察官所指
      本件犯嫌。
    (三)前開雲林縣衛生局、彰化縣衛生局、南投縣衛生局函文及
      檢附之各項附件（詳後述），性質均屬被告以外之人於審
      判外之陳述，原則不具證據能力。而該等函文內容，則為
      各該衛生局將受理之分別在上開「崇愛藥局」、「中信藥
      局」所查獲販售未標示許可字號之「虎骨貼布」，涉嫌違
      反藥事法案件，移轉其等認為有管轄權衛生局之往來函文
      ，尚無法證明被告有檢察官所認本件犯嫌。
    (四)再，前開函文附件，上述96年6 月25日雲林縣衛生局藥物
      化粧品檢查現場紀錄表、96年6 月8 日南投縣政府衛生局
      藥物化粧品抽驗單內容，係：96年6 月25日在前開「崇愛
      藥局」查獲陳列94年11月10日製造，購自光復藥品有限公
      司之無藥字號標示之「虎骨貼布」；96年6 月8 日在前開
      「中信藥局」查獲96年5 月26日所購，無藥品字號「虎骨
      貼布」等情。光復藥品有限公司提供之匯款單據影本（參
      見前揭卷第13頁正面），及「弘杰醫療器材有限公司」販
      賣業藥商許可執照（參見前揭卷第12頁正面）則顯示，光
      復藥品有限公司曾於95年6 月12日以「弘杰醫療器材有限
      公司」當時負責人李榮杰為受款人，匯款新台幣5 萬元予
      之之情，亦無法證明與被告有涉。
    (五)函文附件之南投縣政府衛生局96年7 月23日巫玟銹（中信
      藥局負責人）訪談紀要、彰化縣衛生局96年8 月14日曹崑
      湧（光復藥品有限公司中部業務代表）訪談紀錄，則均屬
      於被告以外之人於審判外之言詞陳述，且非向檢察官、檢
      察事務官、司法警察官、司法警察所為，亦不具備證據能
      力，且所述內容為：前開「中信藥局」查獲之「虎骨貼布
      」是96年5 月26日向曹崑湧購入（巫玟銹訪談紀要，參見
      前揭卷第23頁背面）；曹崑湧為光復藥品有限公司在中部
      之業務代表（曹崑湧訪談紀錄，參見前揭卷第21頁正面）
      ，均無法證明在「中信藥局」查扣之「虎骨貼布」係購自
      被告；甚且亦無「崇愛藥局」相關人員指述扣案「虎骨貼
      布」係購自被告。
    (六)綜據上述，檢察官提出之證據，被告供述、物證「虎骨貼
      布」等，均不足以證明被告有販賣本案查獲之「虎骨貼布
      」予前開「崇愛藥局」、「中信藥局」之情；其他證據資
      料則均屬於被告以外之人於審判外之陳述，且均不足以證
      明前開「中信藥局」、「崇愛藥局」所查獲之未標示藥品
      許可字號「虎骨貼布」係購自被告之事實，檢察官指出之
      證明方法顯不足認定被告有成立犯罪之可能甚明。經本院
      於第一次審判期日前之97年1 月30日裁定通知檢察官於裁
      定送達後30日內補正被告犯罪之證據並指明證明之方法，
      檢察官收受後函覆本院，但未補正任何證據資料、指明證
      明方法，而觀卷附檢察官覆函內容（臺灣高雄地方法院檢
      察署97年2 月14日雄檢惟光96偵35527 字第18022 號函）
      ，係覆稱：本案業已調查詳盡，請依法儘速審判等語，顯
      見檢察官無意依上述裁定為犯罪證據之補正，爰依刑事訴
      訟法第161 條第2 項規定，裁定如主文。
中    華    民    國    97    年    2     月    25    日
                  刑事第六庭    審判長法  官  曾逸誠
                                      法  官  王  琁
                                      法  官  陳思睿
以上正本證明與原本無異。
如不服本裁定，應於收受送達後5 日內向本院提出抗告狀。
中    華    民    國    97    年    2     月    27    日
                                      書記官  何慧娟


司法院資訊處製作；財團法人民間司法改革基金會備份。
